臺灣臺中地方法院臺中簡易庭民事判決  
                                   110年度中簡字第3512號
原      告  吳開容  
訴訟代理人  孫銘谷  
被      告  簡志勝  

訴訟代理人  曾奕凱  
上列當事人間損害賠償事件，原告就本院110年度中交簡字第129
3號刑事案件提起附帶民事訴訟（110年度中交簡附民字第83號）
，經本院刑事庭裁定移送前來，於民國111年7月14日言詞辯論終
結，本院判決如下：
    主      文
被告應給付原告新臺幣伍萬參仟貳佰貳拾捌元及自民國一一０年
八月十九日起至清償日止，按年息百分之五計算之利息。
原告其餘之訴駁回。
訴訟費用由被告負擔百分之十六，餘由原告負擔。
本判決原告勝訴部分得假執行，被告如以新臺幣伍萬參仟貳佰貳
拾捌元為原告預供擔保或提存，得免為假執行。
原告其餘假執行之聲請駁回。
    事實及理由
一、原告主張：
  ㈠被告於民國109年5月14日上午7時27分許，騎乘車牌號碼000-
    0000號普通重型機車，沿臺中市大里區工業路由東往西方向
    行駛，行經臺中市大里區工業路與宏巨巷交岔路口，理應注
    意車輛行駛時，應注意車前狀況，並隨時採取必要之安全措
    施，而依當時天候晴、日間自然光線、路面柏油、乾燥、無
    缺陷、無障礙物、視距良好，並無不能注意之情事，竟疏未
    注意及此，適有原告騎乘車牌號碼000-000號普通重型機車
    ，沿臺中市大里區工業路由西往東方向行駛，行經臺中市大
    里區工業路與宏巨巷交岔路口，左轉宏巨巷方向行駛時，被
    告所騎乘之機車因違反上開注意義務，而與原告所騎乘之機
    車發生碰撞，原告因而人車倒地，受有頭部外傷、臉部擦挫
    傷及頭暈、右側肩膀擦挫傷、左側手肘挫傷、右側前臂挫傷
    、雙側手部擦傷、下背骨盆挫傷、雙側膝蓋擦挫傷之傷害及
    機車受損。爰依民法第184條第1項、第191條之2、第193條
    第1項、第195 條第1項請求被告賠償損害： 
  1.醫療費用：新臺幣（下同）5370元，其中大里仁愛醫院就診
    醫療費用1820元，和信診所就診醫療費用1750元，正林傳統
    整復推拿館就診費用1800元。
  2.交通費用：車禍當日急診後返家計程車費135元。 
  3.不能工作損失：原告因傷需休息與復健至少2個月以上，因
    此於109年5月14日起至7月14日止請假2月，原告每月薪資3
    萬3000元，受有工作收入損失6萬6000元。
  4.機車修理費：1萬4480元。
  5.慰撫金：原告受傷痛苦不堪，常有失眠焦慮症狀，持續超過
    半年有餘，精神承受極大痛苦，爰請求精神慰撫金25萬元。
  ㈡綜上，原告所受損害共計33萬5985元，並聲明：⑴被告應給付
    原告33萬5985元及自起訴狀繕本送達翌日起至清償日止，按
    年息百分之5計算之利息。⑵願供擔保請准宣告假執行。
二、被告則以：
  ㈠原告為肇事主因，應負7成肇事責任。又原告提出之醫療單據
    關於傳統推拿1800元部分非必要醫療行為應該剔除，其餘同
    意；交通費用135元部分同意給付；工作收入損失6萬6000元
    部分，依大里仁愛醫院證明僅需休養3日，和信診所的證明
    不能同意；機車修理費1萬4480元部分，零件應予折舊；慰
    撫金25萬元部分，應以1萬元以內為合理等語置辯。
  ㈡答辯聲明：原告之訴駁回。
三、得心證之理由：
  ㈠原告主張被告於前揭時、地騎乘車牌號碼000-0000號普通重
    型機車，過失撞及原告所騎乘車牌號碼000-000號普通重型
    機車，致原告人車倒地，受有頭部外傷、臉部擦挫傷及頭暈
    、右側肩膀擦挫傷、左側手肘挫傷、右側前臂挫傷、雙側手
    部擦傷、下背骨盆挫傷、雙側膝蓋擦挫傷之傷害及機車受損
    等情，業據其提出診斷證明書附卷可稽（見中簡卷39、41頁
    ），並有臺中市政府警察局道路交通事故調查卷宗在卷可佐
    （見中簡卷93-119頁）。被告涉嫌過失傷害案件，經本院11
    0年度中交簡字第1293號刑事簡易判決判處被告過失傷害罪
    刑確定（處拘役30日，得易科罰金），有上開刑事簡易判決
    在卷可考（見中簡卷第15-19頁），以上諸情為被告所不爭
    執。被告之過失行為與原告所受傷害及機車受損有相當因果
    關係。被告騎乘機車肇事過失侵害原告身體及致使原告機車
    受損之事實，洵可認定為真正。
  ㈡按因故意或過失，不法侵害他人之權利者，負損害賠償責任
    ；汽車、機車或其他非依軌道行駛之動力車輛，在使用中加
    損害於他人者，駕駛人應賠償因此所生之損害；不法侵害他
    人之身體或健康者，對於被害人因此喪失或減少勞動能力或
    增加生活上之需要時，應負損害賠償責任；不法侵害他人之
    身體、健康、名譽、自由、信用、隱私、貞操，或不法侵害
    其他人格法益而情節重大者，被害人雖非財產上之損害，亦
    得請求賠償相當之金額；不法毀損他人之物者，被害人得請
    求賠償其物因毀損所減少之價額，民法第184條第1項前段、
    第191條之2前段、第193條第1項、第195條第1項前段、第19
    6 條定有明文。本件被告騎乘機車肇事致使原告受傷及機車
    受損，原告訴請被告賠償損害自屬有據。茲就原告請求被告
    賠償損害之項目及金額是否有理，逐項論述如次：
  1.醫療用品費用部分：原告主張因傷支出醫療費用5370元，業
    據其提出醫療費用收據附卷可稽（見附民卷第11-19頁），
    其中正林傳統整復推拿館所為之損傷整復，並非由醫師所為
    之治療，原告復未舉證證明其至上開國術館進行之損傷整復
    治療行為，為醫師所指示之醫療行為，因此支出整復費用18
    00元難認為係因醫療所支出之必要費用，此部分請求應予剔
    除，其餘醫療費用3570元（5370元－1800元＝3570元）之請求
    應予准許。
  2.交通費用部分：原告主張車禍當日急診後返家計程車費135
    元，業據其提出計程車運價證明附卷可稽（見附民卷第29頁
    ），被告陳明同意給付，是原告請求交通費用135元應予准
    許。
  3.工作收入損失部分：依大里仁愛醫院診斷證明書記載「病患
    至急診就診，初步診斷如上…建議宜在家休養3日並繼續門診
    追蹤治療」（見中簡卷第39頁），依和信診所診斷證明書記
    載「病患109年5月18日就診，預計需復健及休息2個月，期
    間內不可荷重」（見中簡卷第41頁），又經本院向和信診所
    函詢結果，原告為右側肩鎖關節脫位及右側手腕舟狀腕骨損
    傷，肩部及手腕不可荷重，因此未復原前不能從事勞力工作
    ，時間約為3個月等語，有和信診所111年2月25日函文在卷
    可稽（見中簡卷第83頁），參以大里仁愛醫院僅係就原告車
    禍當日急診情況為初步診斷，不若原告後續就醫和信診所診
    斷情況較為詳盡，且原告擔任傳統產業員工，應屬體力勞動
    工作，既經醫師診斷肩部及手腕不可荷重，復原需3個月，
    原告主張傷後2月不能工作受有收入損失，應屬可採。按身
    體或健康受侵害，而減少勞動能力者，其減少及殘存勞動能
    力之價值，不能以現有之收入為準，蓋現有收入每因特殊因
    素之存在而與實際所餘勞動能力不相符合，現有收入高者，
    一但喪失其職位，未必能自他處獲得同一之待遇，故所謂減
    少及殘存勞動能力之價值，應以其能力在通常情形下可能取
    得之收入為標準（最高法院61年台上字第1987號判例參照）
    。原告主張其擔任傳統產業員工，月入3萬3000元，業據其
    提出110年6、7月份薪資單及請假表為證（見附民卷第25、2
    7），被告就此並不爭執，應為原告通常情形下可能取得之
    收入。依此計算原告因傷不能工作所受損害為6萬6000元（3
    3000元×2＝66000元）。又依原告提出請假單，原告係以特休
    假及工傷假等假別請假，其工資照給利益，不應加惠予被告
    ，不能認為原告實際未受損害。是以，原告請求被告賠償不
    能工作損失6萬6000元，應予准許。
　4.精神慰撫金部分：按不法侵害他人之身體及名譽，被害人受
    有非財產上損害，請求加害人賠償相當金額之慰撫金時，法
    院對於慰撫金之量定，應斟酌實際加害情形、所造成之影響
    、被害人所受精神上痛苦之程度、雙方之身分、地位、經濟
    狀況及其他各種情形，以核定相當之數額（最高法院47年台
    上字第1221號、51年台上字第223 號、76年台上字第1908號
    判例參照）。查原告騎乘機車遭被告騎乘機車過失撞擊，因
    本件事故持續返診就醫，堪認其肉體及精神受極大痛苦。被
    告事後未能與原告達成和解。參酌卷附兩造稅務電子閘門財
    產所得調件明細表（見證物袋）所示兩造財產所得，原告陳
    明其為大專畢業，任職傳統產業員工，月入3萬3000元（見
    中簡卷69頁）；被告陳明其為大學在學，擔任行政人員，月
    入3萬元等語（見中簡卷69頁）。本院斟酌兩造身分、地位
    及經濟狀況、本件車禍發生始末及原告所受精神上痛苦等情
    狀，認原告請求被告賠償非財產上損害25萬元尚屬過高，應
    以6萬元為適當，逾此數額之請求，即為無理由。
　5.機車修理費部分：按物被毀損時，被害人除得依民法第196
    條請求賠償外，並不排除民法第213條至第215條之適用。依
    民法第196條請求賠償物被毀損所減少之價額，得以修復費
    用為估定之標準，但以必要者為限（例如：修理材料以新品
    換舊品，應予折舊）。被害人如能證明其物因毀損所減少之
    價額，超過必要之修復費用時，就其差額，仍得請求賠償（
    最高法院77年度第9次民事庭會議決議(一)參照）。原告主
    張其所有牌照號碼650-GRH號重型機車受損支出修理費1萬44
    80元，業據其提出估價單及機車行照為證（見附民卷第21、
    23頁、中簡卷第43、45、47頁）。依機車修理費收據記載（
    見中簡卷第45、47頁），工資為2130元（2040元＋90元＝2130
    元），零件為1萬2350元（11560元＋790元＝12350元）。上開
    零件部分既係以全新零件更換受損害之零件，自應將零件折
    舊部分予以扣除。依營利事業所得稅查核準則第95條第6 項
    規定：「固定資產提列折舊採用定率遞減法者，以1年為計
    算單位，其使用期間未滿1年者，按實際使用之月數相當於
    全年之比例計算之，不滿1月者，以1月計」。原告所有車牌
    號碼000-000號重型機車係於97年12月出廠，有行車執照影
    本附卷可稽（見中簡卷第43頁），至本件車禍發生日109年5
    月14日，已逾機車之耐用年數3年，若依定率遞減法每年折
    舊千分之536計算，於第3年之累計折舊額已超過成本原額10
    分之9，故折舊金額最多僅能折舊成本原額10分之9，折舊後
    之零件殘值為1235元（12350元×1/10＝1235元），加計不必
    折舊之修理工資2130元，合計原告所有機車必要修復費用為
    3365元（1235元＋2130元＝3365元），是原告請求被告賠償機
    車修理費用3365元，為有理由，逾此數額之請求，為無理由
    。
　㈢按損害之發生或擴大，被害人與有過失者，法院得減輕賠償
    金額，或免除之，民法第217條第1項定有明文。又所謂被害
    人與有過失，只須其行為為損害之共同原因，且其過失行為
    並有助成損害之發生或擴大者，即屬相當（最高法院96年度
    台上字第2324號判決參照）。本件車禍事故經臺中市車輛行
    車事故鑑定委員會鑑定結果認：原告駕駛普通重型機車，行
    近設有行車管制號誌交岔路口，左轉彎未讓對向直行車先行
    ，為肇事主因，被告駕駛普通重型機車，行經設有行車管制
    號誌交岔路口，未注意車前狀況適採安全措施，為肇事次因
    ，有臺中市車輛行車事故鑑定委員會中市車鑑0000000案鑑
    定意見書在卷可參（見中簡卷第129-130頁），足認原告就
    本件事故發生與有過失。本院斟酌前揭認定兩造過失情節，
    認本件原告應負10分之6之責任，被告則應負10分之4之責任
    ，方屬公允，原告主張原告僅負3成責任，被告抗辯原告應
    負7成責任云云，均不足採。依此計算結果，原告得請求被
    告賠償之金額為5萬3228元（(3570元＋135元＋66000元＋60000
    元＋3365元)×4/10＝53228元）。
  ㈣按保險人依本法規定所為之保險給付，視為被保險人損害賠
    償金額之一部分；被保險人受賠償請求時，得扣除之，強制
    汽車責任保險法第32條定有明文。原告陳明其未領取汽車強
    制責任保險金，為被告所不爭執，無從於其賠償請求予以扣
    除。　　
　㈤末按「給付無確定期限者，債務人於債權人得請求給付時，
    經其催告而未為給付，自受催告時起，負遲延責任。其經債
    權人起訴而送達訴狀，或依督促程序送達支付命令，或為其
    他相類之行為者，與催告有同一之效力。」，「遲延之債務
    ，以支付金錢為標的者，債權人得請求依法定利率計算之遲
    延利息。但約定利率較高者，仍從其約定利率。」，民法第
    229條第2項、第233條第1項定有明文。原告所提民事起訴狀
    繕本於110年8月18日送達被告（送達證書見附民卷第31頁）
    ，被告自受起訴狀送達時起負遲延責任，並應自翌日即110
    年8月19日起加付法定遲延利息。
四、從而，原告依民法第184條第1項前段、第191條之2、第193
    條第1項、第195 條第1項前段、第196條規定，請求被告給
    付5萬3228元及自110年8月19日起至清償日止，按年息百分
    之5計算之利息，為有理由，應予准許，逾此部分之請求，
    為無理由，應予駁回。
五、本件係就民事訴訟法第427條第1項訴訟適用簡易程序為被告
    敗訴之判決，爰依民事訴訟法第389條第1項第3 款規定，依
    職權宣告假執行，並依職權諭知被告預供擔保或提存，得免
    為假執行。原告就此勝訴部分陳明願供擔保請准宣告假執行
    ，僅係促使本院職權發動，毋庸為准駁之諭知。至原告敗訴
    部分，其假執行之聲請失所依附，應併予駁回。
六、本件事證已臻明確，兩造其餘攻擊防禦之方法，核與判決之
    結果不生影響，無庸逐一論究，併此敘明。
七、據上論結，本件原告之訴為一部有理由，一部無理由，依民
    事訴訟法第79條、第436條第2項、第389條第1項第3款、第3
    92條第2項，判決如主文。
中　　華　　民　　國　　111 　年　　8 　　月　　4 　　日
                  臺灣臺中地方法院臺中簡易庭
                                  法  官  熊祥雲
以上正本係照原本作成。
如不服本判決，應於送達後20日內，向本院提出上訴狀並表明上
訴理由，如於本判決宣示後送達前提起上訴者，應於判決送達後
20日內補提上訴理由書（須附繕本），如委任律師提起上訴者，
應一併繳納上訴審裁判費。
中　　華　　民　　國　　111 　年　　8 　　月　　4 　　日
                                  書記官  王麗麗